【裁判字號】    89,訴,173
【裁判日期】    890804
【裁判案由】    強盜
【裁判全文】
臺灣雲林地方法院刑事判決                          八十九年度訴字第一七三號
    聲  請  人  臺灣雲林地方法院檢察署檢察官
    被      告  庚○○
    指定辯護人  本院公設辯護人  丁○○
右列被告因懲治盜罪條例案件，經檢察官提起公訴（八十九年度偵字第一九九八號）
，本院判決如左：
    主  文
庚○○連續意圖為自己不法之所有，攜帶兇器於夜間侵入有人居住之建築物，以脅迫
至使不能抗拒，而使他人交付其物，處有期徒刑陸年陸月；扣案西瓜刀壹把、口罩一
個，均沒收之。
    事  實
一、庚○○基於意圖為自己不法所有之概括犯意，先後於下列時間、地點，攜帶其所
    有客觀上足以危害人之生命、身體安全可供兇器使用長約五十公分之鋒利西瓜刀
    ，並口戴口罩，以下述手段至使不能抗拒，而取他人之物及使他人交付：
    （一）八十九年五月八日凌晨零時五十分許，侵入坐落雲林縣虎尾鎮○○路○段
          四三四號，有人居住之統一超商鴻德店內，在櫃台前以亮出西瓜刀於店員
          丙○○面前，並喝令丙○○把錢拿出來，以脅迫方法至使丙○○不能抗拒
          ，而將新台幣（下同）一千五百七十七元、口香糖一條及喉糖二盒交付給
          庚○○，得手後即騎乘ＮＵＬ－三八三號機車逃逸。
    （二）同日晚上七時五十分許，侵入坐落雲林縣虎尾鎮○○○路八號，無人居住
          之上弘超商，於顧客全部走完後，向上弘超商負責人乙○○喝令「搶劫」
          ，隨即亮出上揭西瓜刀，脅迫乙○○使之不能抗拒，而打開收銀機，任黃
          文言強取三萬二千元、拖鞋一雙及口香糖一條，得手後騎乘上開機車逃逸
          。
    （三）同日晚上八時許夜間，侵入坐落雲林縣虎尾鎮○○路一○八號，有人居住
          之利興超商內，到櫃台前佯稱購買口香糖二條，隨即亮出同一把西瓜刀向
          櫃台人員辛○○○喝令「將所有的錢拿出來」，至使辛○○○不能抗拒，
          而任令庚○○取走該口香糖，此時壬○○、己○○見狀即各持鐵管及椅子
          與庚○○對抗，並將庚○○所持之西瓜刀擊斷，庚○○趁機逃逸，並將上
          開西瓜刀丟棄於雲林縣虎尾鎮大華加油站旁之水溝內。
    （四）同日晚上十一時二十分許夜間，攜帶其在雲林縣虎尾鎮某五金行另行購買
          之西瓜刀一把，侵入上開雲林縣虎尾鎮○○路○段四三四號，有人居住之
          統一超商鴻德店，向店員丙○○喝令「把錢交出來，如不交出錢來，你就
          難過」，同時由刀鞘內拔出西瓜刀來，脅迫丙○○使之不能抗拒，而將櫃
          台內現金二千元交給庚○○，得手後即騎乘上揭機車逃逸。
    （五）同日晚上十一時三十分許，侵入雲林縣虎尾鎮埒內里四八之一號，有人居
          住之八樂福超商，在櫃台前亮出同一把西瓜刀，喝令店員戊○○將收銀機
          內之錢財拿出來，至使戊○○不能抗拒，而將現金一萬二千八百元及台灣
          啤酒一瓶交付給庚○○，得手後即騎乘上揭機車逃逸。
    （六）嗣於同日晚上十一時五十分許，侵入雲林縣虎尾鎮○○路三○七號，有人
          居住之統一超商工專店，正預備行搶之際，為警當場查獲並自其身上扣得
          作案用西瓜刀一把、口罩一個及其上揭強盜所得之部分財物。
二、案經雲林縣警察局虎尾分局報請台灣雲林地方法院檢察署檢察官偵查起訴。
    理  由
一、右開事實，業據被告庚○○於警訊及偵審中坦承不諱，核與證人丙○○、乙○○
    、壬○○、己○○、戊○○、甲○○於警訊或審理中之指陳證述等情節相符，且
    有贓物認領保管收據四紙、照片八張在卷可稽，及扣案之口罩一個、西瓜刀一支
    足資佐證，該西瓜刀經當庭勘驗結果，長有五十公分，刀鋒銳利，任何人近距離
    面對該刀自屬不能抗拒無誤。事證明確，被告犯行堪以認定，自應依法論科。
二、核被告所為，係犯刑法第三百二十八條第一項之強盜罪，而就犯罪事實欄（一）
    （三）（四）（五）所為，有同法第三百二十一條第一項第一款、第三款之情形
    ，應論以刑法第三百三十條第一項之攜帶兇器於夜間侵入有人居住之建築物強盜
    罪；就犯罪事實欄（二）所為，有同法第三百二十一條第一項第三款之情形，應
    論以刑法第三百三十條第一項之攜帶兇器強盜罪；就犯罪事實欄（六）所為，雖
    被告攜帶刀械，但刑法第三百三十條僅處罰加重強盜既遂及未遂犯，而不及預備
    犯，故僅論以刑法第三百二十八條第五項預備強盜罪。其先後多次強盜犯行，時
    間緊接，手法相同，所犯復為構成要件相同罪名，顯係基於概括犯意反覆為之，
    為連續犯，應依刑法第五十六條之規定論以法定刑較重及情節較重之刑法第三百
    三十條第一項攜帶兇器於夜間侵入有人居住之建築物，以脅迫至使不能抗拒，而
    使他人交付其物罪，並加重其刑。又公訴人雖認被告強盜財物行為，係犯懲治盜
    匪條例第五條第一項第一款之盜匪罪。惟本院考查懲治盜匪條例之立法及施行沿
    革，認該條例為三十三年四月八日經行憲前國民政府制定公布全文十一條，其中
    第十條規定「本條例施行期間為一年，必要時得以命令延長之。」，三十四年四
    月二十六日國民政府令「自期滿之日起展限一年」。三十五年四月八日，國民政
    府令「自民國三十五年四月八日起再展限一年」，三十六年四月一日國民政府令
    「自同年四月八日起再展限一年」，三十七年四月十七日國民政府令「自三十七
    年四月八日起再展限一年」，三十八年六月二十四日總統令「自三十八年四月八
    日起再展限一年」，三十九年五月二十五年總統令「自三十九年四月八日起再展
    限一年」，四十年四月七日總統令「自同年四月八日起再展限一年」，四十一年
    四月七日總統令「自同年四月八日起再展限一年」，四十二年四月四日總統令「
    自同年四月八日起再展限一年」，四十三年四月六日總統令「自同年四月八日起
    再展限一年」，四十四年四月一日總統令「自同年四月八日起再展限一年」，四
    十五年三月三十一日總統令「自同年四月八日起再展限一年」，四十六年四月一
    日總統令「自同年四月八日起再展限一年」，其後立法委員考量特種刑事案件訴
    訟條例於四十二年十二月三十一日因施行期滿而廢止，乃提議將懲治盜匪條例第
    八條「犯本條例之罪者，依特種刑事案件訴訟條例之規定審理之」規定刪除，而
    立法院民刑商法委員會審查結果，認懲治盜匪條例第十條施行期間為一年，原期
    迅收遏止盜風之效，但實際上本條例每年一度以命令延長，已達十餘年，顯然已
    失該條規定之本旨，莫若一併刪除，俟將來治安情況改善，本條例確無施行之必
    要，再予廢除較為得體。故決議：懲治盜匪條例第八條及第十條刪除，第九條改
    為第八條，第十一條改為第九條，此經立法院於四十六年六月五日三讀通過，總
    統公布「茲將懲治盜匪條例第八條及第十條條文予以刪除，其原第九條改為第八
    條，第十一條改為第九條」。是以懲治盜匪條例於制定之初，為施行期限一年之
    限時法，而國民政府於三十三年四月二十六日第一次以命令延長該法施行期間時
    ，已逾該法之施行期間即三十三年四月八日，行憲之後之三十七年、三十八年、
    三十九年均同此情形。該條例既已因逾期展延而失效，包括本身授權以立法延長
    施行期間之規定亦同時失效，自該時起國民政府無權以行政命令展延，其事後多
    次以命令展期，亦失其準據。至於立法院於四十六年刪除懲治盜匪條例第八條、
    第十條，並變更第九條、第十條之條次，乃未明上情，將已失效之法律誤為有效
    而加以刪除，其未將懲治盜匪條例其餘條文併付三讀進行立法程序，當不能使已
    失其效力之法律回復效力。懲治盜匪條例既因逾期展延之違誤而失效，法院自不
    能援引無效之法律為論罪科刑之依據，檢察官以被告強盜犯行部分，係犯懲治盜
    匪條例第五條第一項第一款之盜匪罪，容有未洽，起訴法條應予變更。爰審酌被
    告素行，年輕力富竟不思正途，而連續強盜財物，次數達六次之多、所得利益、
    對被害人所生危害，及其犯罪方法，惟犯罪後坦承，態度尚稱良好等一切情狀，
    量處如主文所示之刑。扣案西瓜刀一把及口罩一個，係供犯本件強盜罪所用之物
    ，且為被告所有，業據被告供明在卷，爰依刑法第三十八條第一項二款宣告沒收
    ，至被告所有供前三次強盜犯罪之西瓜刀一把，並未扣案，且據被告供承已將該
    刀械丟入雲林縣虎尾鎮大華加油站旁之水溝，顯然業已滅失，爰不另為沒收之諭
    知。
據上論斷，應依刑事訴訟法第二百九十九條第一項前段、第三百條，刑法第五十六條
、第三百三十條第一項、第三十八條第一項第二款，判決如主文。
中      華      民      國      八十九      年     八     月    四      日
                                            臺灣雲林地方法院刑事第一庭
                                                審判長法  官
                                                      法  官
                                                      法  官
如不服本判決，應於判決送達後十日內，向本院提出上訴狀。


司法院資訊處製作；財團法人民間司法改革基金會備份。
